臺灣臺北地方法院刑事判決　　　　　　　96年度交訴字第36號
公　訴　人　臺灣臺北地方法院檢察署檢察官
被　　　告　乙○○
上列被告因公共危險案件，經檢察官提起公訴（95年度偵字第21
727號），本院判決如下：
    主  文
乙○○駕駛動力交通工具肇事，致人受傷而逃逸，累犯，處有期
徒刑柒月。
    事  實
一、乙○○前於民國90年間因違反毒品危害防制條例案件，經本
    院於91年1月31日以90年度簡字4130號判處有期徒刑5月確定
    ，並已於92年1 月24日易科罰金執行完畢。竟仍不知悔改，
    於95年8 月22日22時55分許，駕駛其所任職之輝鴻航空貨運
    代理有限公司之車牌號碼6D- 3901號自用小貨車，沿臺北市
    ○○○路北往南方向行駛，行經該路段與和平東路交岔路口
    時，適騎乘腳踏車同向行駛同路段之甲○○在該交岔路口停
    等紅燈，乙○○竟疏未注意，而逕行左轉，其所駕駛之上開
    自用小貨車之右後視鏡擦撞甲○○，致甲○○當場人車倒地
    ，並受有左枕部挫傷、左手肘挫傷、左膝挫傷、疑似左髖骨
    骨折及腹部擦傷等傷害（業務過失傷害部分業經檢察官另為
    不起訴處分）。詎乙○○肇事後，明知擦撞他車，竟未下車
    查看或對傷者施予必要之救護或處理，而基於肇事逃逸之故
    意，立即駕車駛離現場。嗣經由現場遺留上開自用小貨車撞
    斷之右側後視鏡殼及路人所記下之車牌號碼，經警循線查獲
    上情。
二、案經臺北市政府警察局大安分局報告臺灣臺北地方法院檢察
    署檢察官偵查起訴。
    理  由
一、訊據被告乙○○固坦承於上揭時間，駕駛上開自用小貨車，
    行經上開肇事之交岔路口等情不諱，惟矢口否認有何肇事逃
    逸之公共危險犯行，並辯稱：當天很累，不知自己有撞到人
    云云。惟查:
  (一)被告於上開時間，駕駛車牌號碼6D- 3901號自用小貨車，行
    經金山南路與和平東路口左轉時，撞擦同向正停等紅燈之騎
    乘腳踏車之被害人甲○○，並致被害人當場人車倒地，因而
    受有左枕部挫傷、左手肘挫傷、左膝挫傷、疑似左髖骨骨折
    及腹部擦傷等傷害，被告並未下車處理，駕車駛離現場等情
    ，業據證人甲○○於警詢時作證: 我當時是騎乘腳踏車沿金
    山南路北向南方向行駛，我車行方向是紅燈，我就停車，突
    遭同行方向自小貨車紅燈左轉，該車右側撞及我左側身體與
    腳踏車致我倒地，該車未下車查看，是路人看到車號6D-390
    1後向警方報案等語（參偵字第21727號卷第8-9頁。證人甲
    ○○雖未於本院審理時到庭作證，但被告於本院調查證據時
    對證人甲○○於警詢時所為之陳述之證據能力並不爭執，依
    刑事訴訟法第15 9條之5第2項規定，證人甲○○於警詢時所
    為之證詞得為證據，附此敘明。）。並有證人甲○○所提出
    之國防醫學院三軍總醫院附設民眾診療服務處所出具之診斷
    證明書（參同上偵卷第15頁，內載證人甲○○於95年8 月22
    日23時13分許入院急診，受病名為左枕部挫傷、左手肘、左
    膝挫傷、疑似左髖骨骨折、腹部擦傷。）、斷裂之後視鏡照
    片4張（同上偵卷第17-18頁）、被告與證人甲○○因本件過
    失傷害事件達成和解之和解書（參同上偵卷第20頁）、臺北
    市政府警察局交通大隊大安分隊所製作之一般陳報單、道路
    交通事故現場圖、補充資料表、談話紀錄表（受訊人為甲○
    ○）、登記聯單、肇事人自首情形紀錄表（記載: 肇事逃逸
    【6D-3901】）、車籍作業系統-查詢認可資料等在卷可稽（
    參同上偵卷第21-27頁）。足認證人甲○○所證述之上開各
    節，確與事實相符，而可採信。又車牌號碼6D-3901號自用
    小貨車於95年8月22日肇事當時係由被告負責駕駛一節，亦
    據被告自承在案，核與證人即輝鴻航空貨運代理有限公司之
    負責人陳建吉於警詢時陳述: 該車是本公司司機乙○○所駕
    駛，該公司之車輛，於下班後亦由司機個人保管等語（參同
    上偵卷第11 -12頁）相符。綜上，被告於95年8月22日22時
    55分許，駕駛車牌號碼6D-3901號自用小貨車，行經上開肇
    事地點，右後視鏡擦撞被害人甲○○，致甲○○人車倒地而
    受傷後，未下車查看，逕行駕車駛離肇事現場而逃逸之事實
    ，已可堪認定。
  (三)被告雖執上詞置辯。但查，卷附遺留現場之斷裂後視鏡照片
    顯示，該後視鏡邊緣呈不規則之裂口，周邊磨損痕跡極為明
    顯，足認該後視鏡係因遭受撞擊而斷裂，並非因螺絲脫落而
    掉落。是被告辯稱: 後視鏡本身的架子很鬆動云云，即非可
    採。參以證人即臺北市政府警察局交通大隊大安分隊員警刑
    志正於偵查中結證稱: 該後視鏡下還有鐵架，後視鏡不小，
    如果不是撞得很用力，不可能斷掉。且和平東路至富陽街的
    車程最快也要10分鐘，會經過很多大路口，行駛過程中一定
    會看後視鏡，不可能不知道已經斷裂等語（同上偵卷第41-4
    2 頁）。且衡諸一般人開車之習慣，在行駛過程中，不論是
    切換車道、轉彎或停車，駕駛人均須藉由兩旁之後視鏡，以
    確認是否安全。況被告當天所駕駛之車輛係屬有車廂之小貨
    車，車廂之高度通常足以影響車內後視鏡之使用。因此，其
    更須利用二側之後視鏡作為行車之重要工具。而被告在肇事
    交岔路口左轉後，至其所居住之處所富陽街，尚有相當之距
    離，是其在行駛過程中，自無可能不知右後視鏡已因撞擊而
    掉落。又被告對於本院所詢: 肇事當天所行走的路線為何時
    ，均迴稱: 因很累，邊打瞌睡，所以不清楚，也不記得如何
    回到家云云。但查被告當天仍然順利將車駛回住處停放，足
    認被告當天之精神狀態應尚不致於差到連如何回到家之過程
    完全不記得之程度。被告迴稱不記得云云，益見其心虛之情
    。綜合被告之供詞、證人刑志正之證詞，以及現場遺留之右
    後視鏡之毀損情況，被告之住處與肇事地點之距離等各項事
    證，本院認被告辯稱: 不知撞到人云云，應為卸責之詞，不
    足採信。另證人即被害人甲○○雖於偵查中曾證稱: 我覺得
    被告當時應該不知有撞到我等語（參同上偵卷第33頁），但
    查，撞人的是被告，被告是否知悉其撞到人，自非被撞之被
    害人所得以全然知悉。況查，證人作證之時間為95年10月27
    日，顯係在其與被告於95年9月11日和解之後，是不能排除
    證人甲○○在和解之後迴護被告之可能性，是證人甲○○所
    為之上開證詞，不足資為被告有利認定之依據。
  (四)按駕駛動力交通工具肇事，致人死傷而逃逸者，即成立刑法
    第185條之4之肇事遺棄罪。本條之立法目的在促使駕駛人於
    肇事後能對被害人即時救護，以減少死傷。因此，駕駛人駕
    駛動力交通工具與人發生車禍，即應下車查看，並為必要之
    處理，此亦為道路交通管理處罰條例第62條第1 項所明定。
    本件被告與被害人甲○○發生車禍致被害人甲○○受傷後並
    未下車，反而逕行駕車離去，其肇事致人受傷害而逃逸之事
    實已至明。從而，被告肇事致人受傷及逃逸之犯行，事證明
    確，洵堪認定，應予依法論處。
二、核被告所為，係犯刑法第185條之4之肇事逃逸罪。被告前於
    90年間因違反毒品危害防制條例案件，經本院於91年1 月31
    日以90年度簡字4130號判處有期徒刑5月確定，並已92年1月
    24日易科罰金執行完畢，此有臺灣高等法院被告前案紀錄表
    在卷可稽。其於受有期徒刑之執行完畢後，5 年內再故意犯
    本件有期徒刑以上之罪，為累犯，應依法加重其刑。爰審酌
    被告撞傷被害人之時間為當日晚間22時55分許，已近深夜，
    且發生之地點係在交通繁忙之金山南路與和平東路口，又被
    害人係騎乘腳踏車，並無設有類似汽、機車之反光設備，被
    告未下車處理，任由被害人躺在交岔口，極有可能造成後車
    無法辨識而追撞之可能，其對於被害人之生命安全，造成極
    大之危害。被告雖於事故發生後，已與被害人達成和解，並
    賠償被害人之損害，但被告犯後，供詞反覆，且對於本院所
    詢極為單純之回家路線問題，亦迴稱不記得，其犯後態度不
    佳等一切情狀，量處如主文所示之刑。
據上論斷，應依到事訴訟法第299條第1項前段，刑法第185條之4
、第47條第1項，判決如主文。
本案經檢察官陳焜昇到庭執行職務。
中　　華　　民　　國　　96　　年　　6 　　月　　28　　日
　　　　　　　　　  刑事第四庭 　審判長法　官  劉慧芬
　　　　                               法  官  呂政燁
                                       法  官  李桂英
上正本證明與原本無異。
如不服本判決，應於判決送達後10日內向本院提出上訴狀（應抄
附繕本）。告訴人或被害人如對於本判決不服者，應具備理由請
求檢察官上訴，其上訴期間之計算係以檢察官收受判決正本之日
期為準。
                                       書記官  黃鈴容
中　　華　　民　　國　　96　　年　　6 　　月　　28　　日
附錄本案論罪科刑法條全文：
中華民國刑法第185條之4：
（肇事遺棄罪）
駕駛動力交通工具肇事，致人死傷而逃逸者，處 6 月以上 5 年
以下有期徒刑。
